【裁判字號】    97,台上,1487
【裁判日期】    970410
【裁判案由】    違反毒品危害防制條例
【裁判全文】
最高法院刑事判決            九十七年度台上字第一四八七號
上  訴  人  甲○○
上列上訴人因違反毒品危害防制條例案件，不服台灣高等法院高
雄分院中華民國九十七年一月二十九日第二審判決（九十六年度
上重訴字第三六號，起訴案號：台灣高雄地方法院檢察署九十六
年度偵字第七一七六號），提起上訴，本院判決如下：
    主  文
上訴駁回。
    理  由
本件原判決認定：上訴人甲○○於民國九十二年四、五月間某日
，在大陸珠海地區中珠庭園附近，受綽號「小凡」之台籍成年男
子委託，物色由大陸地區將海洛因私運進入台灣之人選，並約定
事成後，將給予報酬新台幣（下同）十萬元。上訴人明知海洛因
係毒品危害防制條例第二條第二項第一款所列之第一級毒品，并
屬行政院依懲治走私條例公告「管制物品項目及其數額」甲項第
四款所列管制進出口之物品，未經許可，不得私運進入台灣，為
貪圖賺取十萬元之報酬，返台後，即於同年七月二十日、二十一
日間某時，在高雄縣岡山鎮火車站附近某遊藝場內，分別邀約吳
天霖、陳明得（均經第一審判刑確定）共同前往大陸地區私運海
洛因進入台灣地區，並均經應允。上訴人即與吳天霖、陳明得及
「小凡」基於共同運輸第一級毒品及私運管制物品進口之犯意聯
絡，先由吳天霖於同年七月二十三日搭機前往大陸地區，上訴人
、陳明得則於翌日一同搭機飛抵大陸，再由上訴人以電話聯絡吳
天霖，相約在大陸珠海地區○○街會合。同月二十九日八時許，
上訴人偕吳天霖、陳明得在珠海地區中珠庭園二樓某小套房內，
與「小凡」見面，並由「小凡」將其所有之海洛因十包以保鮮膜
包裝後，再以彈性繃帶分別綁置在吳天霖、陳明得二人之腰際及
大腿上各五包（吳天霖部分共淨重一○一八‧○四公克，包裝重
二三‧一六公克；陳明得部分共淨重一○一二‧七九公克，包裝
重二三‧一四公克），「小凡」並與上訴人及吳天霖、陳明得約
定事成之後，會有人在機場接應，並各給付十萬元作為報酬。上
訴人及吳天霖、陳明得隨即於同日十四時二十五分許，共同搭機
返台，並自高雄小港國際機場入境，以上開方式，將前揭海洛因
私運進入台灣。嗣吳天霖、陳明得於通關之際，經法務部調查局
高雄市調查處（下稱高雄市調查處）調查人員會同海關等單位當
場在機場入境檢查室查獲，並自吳天霖、陳明得身上各扣得上開
海洛因五包及「小凡」所有，綁在吳天霖、陳明得身上供運輸海
洛因所用之保鮮膜、彈性繃帶各二袋及包裝袋十個等情。係以前
開事實，業據上訴人於第一審坦承在卷，核與吳天霖、陳明得分
別於警詢時、偵查中及原審所證述情節相符，復有高雄關稅局扣
押物品、運輸工具收據及搜索筆錄、高雄市調查處扣押物品目錄
表、法務部入出境資訊連結作業查詢等資料在卷可參，及分別自
吳天霖、陳明得身上所取出之粉末各五包扣案足稽。而上開扣案
十包粉末，經送請鑑驗後，確均含有海洛因成分，有法務部調查
局九十二年八月十九日調科壹字第二二○○一五八一九號、第0
00000000號鑑定通知書在卷可按。雖上訴人辯稱：伊是
以人民幣六十六萬元透過地下匯市，出資向「小凡」購買上開毒
品，準備要運回國內販賣，並非受託運輸云云。陳明得在原審亦
證稱：該批毒品上訴人說是他出的錢，並約定這次運輸的報酬是
十萬元等語。惟上訴人無法提供或說明其購毒資金之來源，所辯
已難遽以採信；而陳明得在原審復證稱：在大陸沒看到上訴人出
錢，但上訴人曾叫其拿一牛皮紙袋給一位年輕人，那位年輕人就
是當時要我們把毒品帶回來之人云云，綜觀其在原審之前後證述
，尚無從據以憑認前開毒品確由上訴人出資購買，亦與上訴人所
辯：該批毒品是以人民幣六十六萬元透過地下匯市出資買入，並
不相符。況上訴人在第一審時已供稱：毒品是「小凡」叫我和陳
明得、吳天霖運輸進來，如果成功的話願意給我十萬元，陳明得
和吳天霖的報酬是「小凡」跟他講的等語，核與陳明得在高雄市
調查處詢問時陳稱：協助帶「東西」（海洛因）返台後，會支付
代價十萬元，要其入境後在大廳等候，會有同夥前來拿取；及吳
天霖證稱：該男子答應要給十萬元報酬，該名男子說到高雄小港
機場時會有不知名人士搭計程車來接這些疑似海洛因各等語大致
相符。足見扣案海洛因確係「小凡」委由上訴人與陳明得、吳天
霖共同私運入境，始會有其他之人在高雄小港機場外負責接應。
上訴人前揭所辯，無足憑採。綜合上情以觀，上訴人共同自大陸
地區運輸管制物品之海洛因進入台灣地區之事證明確，犯行堪以
認定，為其所憑之證據及認定之理由。而以上訴人行為後，刑法
業於九十四年二月二日修正公布，並於九十五年七月一日施行，
其第三十三條第五款罰金刑之規定修正後，罰金刑最低數額，較
之修正前提高，依刑法第二條第一項為「從舊從輕」之比較後，
以修正前刑法第三十三條第五款規定有利於上訴人。又修正後刑
法第二十八條之規定，將完全未參與犯罪行為實行之陰謀共同正
犯及預備共同正犯刪除，雖限縮共同正犯之適用範圍，但無礙於
實行共同正犯之存在，比較結果，應適用修正前刑法第二十八條
。查海洛因係毒品危害防制條例第二條第二項第一款所稱之第一
級毒品，亦屬行政院依（修正前）懲治走私條例第二條第四項公
告之「懲治走私條例公告管制物品項目及其數額」甲項第四款所
列之管制進出口物品；且自大陸地區私運物品進入台灣地區者，
以私運進口論，應適用該條例之規定處斷。核上訴人所為，係犯
毒品危害防制條例第四條第一項之運輸第一級毒品罪、懲治走私
條例第二條第一項之私運管制物品進口罪。上訴人持有海洛因之
低度行為，為運輸海洛因之高度行為所吸收，不另論罪。上訴人
與吳天霖、陳明得及「小凡」間，有犯意聯絡及行為分擔，為共
同正犯。上訴人所犯運輸第一級毒品罪及私運管制物品進口罪間
，係一行為觸犯二罪名之想像競合犯，應從一重之運輸第一級毒
品罪處斷。并敘明上訴人前因連續販賣第一級毒品罪，經原審九
十五年度上重更(二)字第二二號判處無期徒刑，並經本院九十六年
度台上字第二八九五號判決駁回上訴確定，上訴人所犯運輸第一
級毒品罪與前開連續販賣第一級毒品罪構成要件不同，自難認本
件運輸海洛因犯行，與前揭判決確定之連續販賣第一級毒品罪，
有刑法修正前連續犯或牽連犯之裁判上一罪關係。第一審適用毒
品危害防制條例第四條第一項、第十八條第一項前段、第十九條
第一項，懲治走私條例第二條第一項、第十一條、第十二條，刑
法第二條第一項（漏載，應予補正）、第十一條、修正前刑法第
二十八條、現行刑法第五十五條、第三十七條第一項等規定，論
上訴人以共同運輸第一級毒品罪，審酌上訴人為貪圖不法利益，
竟受「小凡」之託，邀約吳天霖、陳明得共同私運海洛因入境台
灣，其數量分別為淨重一○一八‧○四公克、一○一二‧七九公
克，倘全數流入市面，勢將造成毒品氾濫，不僅戕害國民健康，
且對社會治安影響甚鉅，惡害匪淺，量刑本不宜從輕，惟念及上
開毒品甫入境台灣即被查獲，上訴人尚未及取得運輸毒品之利益
，及其左足斷殘，行動不便，謀生本較一般人不易，暨犯罪後態
度等一切情狀，量處無期徒刑，並依法宣告褫奪公權終身。上訴
人犯罪之情狀，在客觀上尚難引起一般同情，並無可以憫恕之處
，不符刑法第五十九條酌減其刑要件，併加說明。扣案之海洛因
十包（其中五包共淨重一○一八‧○四公克，包裝重二三‧一六
公克；另五包共淨重一○一二‧七九公克，包裝重二三‧一四公
克），依毒品危害防制條例第十八條第一項前段規定，宣告沒收
銷燬之。又保鮮膜、彈性繃帶各二袋及包裝袋十個，均為共同正
犯「小凡」所有，供包裹上開毒品，防其裸露、潮濕，便於攜帶
運輸之用，應依毒品危害防制條例第十九條第一項之規定宣告沒
收。其認事用法均無違誤，量刑亦稱妥當，因認上訴人之上訴為
無理由，而予以駁回。查原判決維持第一審論處上訴人共同運輸
第一級毒品罪刑，已綜合卷內有利或不利於上訴人之證據資料，
敘述其取捨判斷之理由；所為證據之取捨及其證明力之論斷，亦
無悖於經驗法則與論理法則。經核於法並無違誤。上訴意旨略以
：(一)、原判決未於事實欄認定上訴人以人民幣六十六萬元購入毒
品之資金流向，卻於理由內加以記載，本末倒置，當然違背法令
。(二)、上訴人走私入境之海洛因，被查獲總計數量為二○三○‧
八三公克，原判決誤將之擴大為二○三○‧八三公斤，致其量刑
失所依據，有調查未盡之違誤。(三)、原判決未於主文宣告上訴人
之罪刑，僅諭知上訴駁回，實有違背法律上之程序。上訴人左腿
斷殘，行動不便，謀生本較常人不易，且犯罪後始終坦承犯行，
原判決未審酌刑法第五十七條所列事項為科刑輕重之標準，即量
處上訴人無期徒刑，顯然適用法則不當云云。惟查原判決已就所
認定上訴人與吳天霖、陳明得受「小凡」之託，共同運輸海洛因
入境台灣之犯罪事實，說明所憑之依據及理由；並就上訴人所辯
其係以人民幣六十六萬元購入上開海洛因一節，係如何之不足憑
採，亦於理由內詳加說明及指駁。其事實認定與理由論敘，並無
不相適合之矛盾可言。且原審審理結果，所認定之犯罪事實既與
第一審並無不同，而應為與第一審審理結果相同之判決，則其以
上訴人之上訴無理由，於主文內為上訴駁回之諭知，按之刑事訴
訟法第三百六十八條之規定，即無不合。又原判決於事實及理由
中，既均列載吳天霖、陳明得夾藏攜帶之海洛因各淨重一○一八
‧○四公克、一○一二‧七九公克（見原判決第二頁第十六至十
八行、第九頁第二二至二四行），則其說明上訴人不符酌減其刑
要件時，雖將扣案海洛因之總計重量載為「二○三○‧八三公斤
」，顯係「二○三○‧八三公克」之誤載，非不可由原審以裁定
更正，既不影響於全案情節與判決本旨，即非可據為上訴第三審
之理由。其餘上訴意旨對量刑所執之詞，原判決已在理由中以上
訴人之責任為基礎，參酌刑法第五十七條各款所列情形，就刑之
量定論敘綦詳（見原判決第九頁第十七行至次頁第三行），並無
上訴意旨所指之違法。上訴意旨仍執陳詞，漫事爭執，非有理由
，應予駁回。
據上論結，應依刑事訴訟法第三百九十六條第一項，判決如主文
。
中    華    民    國  九十七  年    四    月    十    日
                      最高法院刑事第八庭
                          審判長法官  謝  俊  雄
                                法官  陳  世  雄
                                法官  魏  新  和
                                法官  吳  信  銘
                                法官  徐  文  亮
      本件正本證明與原本無異
                                      書  記  官
中    華    民    國  九十七  年    四    月   十五   日
                                                 H
附錄：本件論罪法條
毒品危害防制條例第四條第一項
製造、運輸、販賣第一級毒品者，處死刑或無期徒刑；處無期徒
刑者，得併科新台幣一千萬元以下罰金。


司法院資訊處製作；財團法人民間司法改革基金會備份。
